臺灣高雄地方法院交通事件裁定　　　　96年度交聲字第327 號
原處分機關　高雄市政府
異　議　人　甲○○
即受處分人
上列受處分人因違反道路交通管理處罰條例案件，對於高雄市政
府中華民國96年3 月12日所為之高市府交裁字第裁32-B00000000
號違反道路交通管理事件裁決處分，聲明異議，本院裁定如下：
    主  文
原處分撤銷。
甲○○不罰。
    理  由
一、原處分機關之裁決處分意旨略以：受處分人即異議人甲○○
    （以下稱異議人）於民國95年4 月11日中午12時許，在高雄
    市○○區○○路某友人家中，飲用威士忌數杯後，已達思考
    改變、個性行為改變等酒醉程度，不得亦不能安全駕駛車輛
    ，卻仍95年4 月11日下午2 時許，騎乘其所有之車牌號碼PK
    B-915 號重型機車離去，沿高雄市小港區○○○路，由北向
    南行駛，於95年4 月11日下午2 時50分許，行經高雄市小港
    區○○○路與世全路口，因酒後精神不濟，不慎自摔倒地。
    嗣異議人送醫治療後，經警前往處理而查悉上情，並由高雄
    市小港醫院對異議人抽血檢驗，測得其血液中酒精成份每10
     0cc 含271.51毫克（相當於吐氣所含酒精濃度成份每公升1
    .35 毫克）而超過規定呼氣酒精濃度標準，為警舉發違反道
    路交通管理事件通知單逕行舉發，由原處分機關爰依道路交
    通管理處罰條例第35條第1 項第1 款規定，以高市府交裁字
    第裁32-B00000000號違反道路交通管理事件裁決處分：「一
    罰鍰新台幣伍萬貳仟伍佰元整。罰鍰於96年4 月21日前繳納
    。二上開罰鍰逾96年4 月21日仍不繳納者，依法移送強制執
    行。」（惟本件裁決處分並不包含當場移置保管其車輛及吊
    扣其駕駛執照1 年部分之行政裁決）等語。
二、本件聲明異議意旨略以：異議人即受處分人甲○○上開時地
    之酒後騎乘機車違規被舉發之事實固不否認，惟年紀老而沒
    事做，並失業多時，請求撤銷原處分等語。
三、按汽車駕駛人飲用酒類或其他類似物後，其吐氣所含酒精濃
    度超過每公升0.25毫克，不得駕車；駕駛汽車經測試檢定酒
    精濃度超過標準，處汽車駕駛人罰鍰1 萬5 千元以上6 萬元
    以下，並當場移置保管該汽車及吊扣駕駛執照1 年；因而肇
    事致人受傷者，並吊扣駕駛執照2 年；致人重傷或死亡者，
    吊銷其駕駛執照，並不得再考領。道路交通安全規則第114
    條第2 款、道路交通管理處罰條例第35條第1 項第1 款分別
    定有明文。次按，一行為同時觸犯刑事法律及違反行政法上
    義務規定者，依刑事法律處罰之。但其行為應處以其他種類
    行政罰或得沒入之物而未經法院宣告沒收者，亦得裁處之。
    前項行為如經不起訴處分或為無罪、免訴、不受理、不付審
    理之裁判確定者，得依違反行政法上義務規定裁處之；又本
    法所稱其他種類行政罰，指下列裁罰性之不利處分：限制或
    禁止行為之處分：限制或停止營業、吊扣證照、命令停工或
    停止使用、禁止行駛、禁止出入港口、機場或特定場所、禁
    止製造、販賣、輸出入、禁止申請或其他限制或禁止為一定
    行為之處分，94年2 月5 日公布、95年2 月5 日施行之行政
    罰法第26條、第2 條第1 款亦定有明文。參以，行政罰法第
    26條之立法理由：(一)一行為同時觸犯刑事法律及違反行政法
    上義務規定時，由於刑罰與行政罰同屬對不法行為之制裁，
    而刑罰之懲罰作用較強，故依刑事法律處罰，即足資警惕時
    ，實無一事二罰再處行政罰之必要。且刑事法律處罰，由法
    院依法定程序為之，較符合正當法律程序，應予優先適用。
    但「罰鍰」以外之沒入或「其他種類行政罰」，因兼具維護
    公共秩序之作用，為達行政目的，行政機關仍得「併予裁處
    」，故為第1 項但書規定。(二)前述行為如經檢察官為不起訴
    處分或法院為無罪、免訴、不受理或不付審理（少年事件）
    之裁判確定，行政罰之裁處即無一事二罰之疑慮，故第2 項
    規定此時仍得依違反行政法上義務之規定裁處。準此以觀，
    前揭道路交通管理處罰條例第35條第1 項第1 款規定之處罰
    內容，係針對行為人違反行政法上義務規定之行政罰，且該
    條例關於一行為同時觸犯刑事法律及違反行政法上義務規定
    者，並無特別規定，是倘汽車駕駛人以單一酒後駕駛汽車行
    為，經測試檢定酒精濃度超過規定標準，而同時涉有刑法第
    185 條之3 公共危險罪嫌時，道路交通管理處罰機關除有行
    政罰法第26條第1 項但書得處以其他種類行政罰者之情形，
    得裁處其他種類行政罰外，關於罰鍰部分，即應依上開行政
    罰法第26條及道路交通管理處罰條例第10條規定移送地方法
    院檢察署處理，除於移送後再有上開行政罰法第26條第2 項
    所定不起訴等事由，得依違反行政法上義務規定裁處之情形
    外，要不得逕依道路交通管理處罰條例第35條第1 項第1 款
    規定裁處行為人罰鍰之行政罰，合先敘明。
四、經查，本件受處分人於於95年4 月11日中午12時許，在高雄
    市○○區○○路某友人家中，飲用威士忌數杯後，已達思考
    改變、個性行為改變等酒醉程度，不得亦不能安全駕駛車輛
    ，卻仍95年4 月11日下午2 時許，騎乘其所有之車牌號碼PK
    B-915 號重型機車離去，沿高雄市小港區○○○路，由北向
    南行駛，於95年4 月11日下午2 時50分許，行經高雄市小港
    區○○○路與世全路口，因酒後精神不濟，不慎自摔倒地。
    嗣異議人送醫治療後，經警前往處理而查悉上情，並由高雄
    市小港醫院對異議人抽血檢驗，測得其血液中酒精成份每10
    0cc 含271.51毫克（相當於吐氣所含酒精濃度成份每公升1
    .35 毫克）而超過規定呼氣酒精濃度標準，為警舉發「酒後
    駕車」違規，並經臺灣高雄地方法院檢察署檢察官於96年3
    月1 日，以96年度撤緩偵字第65號聲請簡易判決處刑書，向
    本院聲請簡易判決處刑，並經本院交通法庭於96年4 月18日
    ，以96年度交簡字第758 號刑事簡易判處被告甲○○服用酒
    類，不能安全駕駛動力交通工具而駕駛，處拘役肆拾日，如
    易科罰金，以銀元佰元即新臺幣玖佰元折算壹日等情，並
    有上開聲請簡易判決處刑書、刑事簡易判決書各1 件附卷足
    憑。是本件受處分人即異議人上開「酒後駕車」違反行政法
    上義務規定裁處事件，業經本院依刑法第185 條之3 服用酒
    類不能安全駕駛動力交通工具而駕駛罪之刑事法律處罰，洵
    堪認定。
五、再刑法第185 條之3 規定「服用毒品、麻醉藥品、酒類或其
    他相類之物，不能安全駕駛動力交通工具而駕駛者，處1 年
    以下有期徒刑、拘役或3 萬元以下罰金」，於88年3 月30日
    增定之立法理由為：「為維護交通安全，增設服用酒類或其
    他相類之物過量致意識模糊駕駛交通工具之處罰規定，以防
    止交通事故之發生」，其保護之法益為「交通安全之社會法
    益」至明；而道路交通管理處罰條例第1 條亦開宗明義載明
    ，該條例係為加強道路交通管理，維護交通秩序，確保交通
    安全而制定，則同條例第35條第1 項第1 、2 款之處罰規定
    ，亦即著重管理防止飲酒後意識模糊下之駕駛行為，以防止
    交通事故、維護交通安全所為之處罰；且於95年7 月1 日始
    施行之道路交通管理處罰條例第35條亦就此情形修正增加第
    8 項規定為：「前項汽車駕駛人，經裁判確定處以罰金低於
    本條例第92條第3 項所訂最低罰鍰基準規定者，應依本條例
    裁決繳納不足最低罰鍰之部分。」，更可由修正意旨知悉，
    二者規範範圍之重疊；則刑法第185 條之3 與道路交通管理
    處罰條例第35條第1項 第1 款之規定不僅文義相同，且保護
    法益同一，行為人所為行為亦為同一，可認行為人將以一行
    為同時觸犯刑法及行政上之義務，處罰目的同一，而基於一
    事不二罰原則，應依照行政罰法第26條之規定為裁處。職是
    ，本件受處分人飲酒後駕駛車輛之行為，除經原處分機關為
    裁處罰鍰新台幣伍萬貳仟伍佰元外，復經本院交通法庭於96
　　年4 月18日，以96年度交簡字第758 號刑事簡易判處被告甲
  　○○服用酒類，不能安全駕駛動力交通工具而駕駛，處拘役
    肆拾日，如易科罰金，以銀元佰元即新臺幣玖佰元折算壹
    日等情已如前述，則本件受處分人上開酒後駕車之行為同時
    觸犯刑法及違反行政法上義務，揆諸前揭說明，基於一事不
    二罰之原則規定，裁處罰鍰部分自無從再適用行政罰。
六、綜上，本件異議人以年紀老而沒事做，並失業多時等語而為
    本件聲明異議，固無理由，惟原處分機關所為上開罰鍰之行
    政裁罰部分，即有違誤之處，自應將原處分撤銷，並為不罰
    之諭知。
據上論斷，應依道路交通管理處罰條例第87條第2 項、道路交通
案件處理辦法第19條、第20條，裁定如主文。
中　　華　　民　　國　　96　　年　4 　　　月　　26　　日
                  交通法庭　　法　官  施添寶
以上正本證明與原本無異。
如不服本裁定應於送達後5日內，向本院提出抗告狀
中　　華　　民　　國　　96　　年　4 　　　月　　27　　日
　　　　　　　　　　　　　　　書記官  王翌翔
